臺灣高等法院刑事判決
111年度交上易字第43號
上  訴  人  
即  被  告  陳良志


上列上訴人因過失傷害案件，不服臺灣士林地方法院110年度交
易字第154號，中華民國110年12月27日第一審判決（起訴案號：
臺灣士林地方檢察署110年度偵字第14863號），提起上訴，本院
判決如下：
    主  文
上訴駁回。
    犯罪事實
一、陳良志於民國110年2月7日上午，駕駛車牌號碼000-00號營
    業用小客車（下稱A車），沿臺北市士林區中山北路7段內側
    車道由北往南行駛。於同日上午8時38分許行至該路段與中
    山北路7段82巷交岔路口，本應注意汽車迴車前，應暫停並
    顯示燈光或手勢，看清無來往車輛，始得迴轉，而依當時天
    候晴，日間自然光線，視距良好，路面無缺陷、無障礙物之
    柏油道路，並無不能注意之情事，竟疏未注意看清來往車輛
    ，即貿然向左迴轉，適陳威霖騎乘車牌號碼000-000號普通
    重型機車（下稱B機車），沿上開路段對向車道由南往北直
    行進入該交岔路口，見狀煞避不及，B機車左側車身遭A車車
    頭碰撞，致陳威霖人車倒地，因而受有膝前十字韌帶斷裂、
    股骨出血、半月板破裂、軟骨裂傷、膝脫臼等傷害。  
二、案經陳威霖訴由臺北市政府警察局士林分局報告臺灣士林地
    方檢察署檢察官偵查起訴。
    理  由
壹、證據能力
    本判決認定事實所引用之供述證據，檢察官表示同意其證據
    能力，上訴人即被告陳良志對證據能力無意見，迄至本案言
    詞辯論終結前均無異議，本院審酌該等證據資料製作時之情
    況，亦無違法不當及證明力明顯過低之瑕疵，認作為證據應
    屬適當；非供述證據部分，核無違反法定程序取得之情形，
    且與本案犯罪事實具有關聯性，均認有證據能力。
貳、實體方面
一、認定犯罪事實所憑之證據及理由
　㈠被告於上開時地駕駛A車迴轉時，不慎撞擊對向騎乘B機車直
    行通過路口之告訴人，至告訴人人車倒地而受傷之事實，業
    據被告於本院審理時坦承不諱（本院卷第44頁、第50頁），
    並經證人即告訴人陳威霖於原審審理時證述明確，且經原審
    當庭勘驗被告車上行車紀錄器檔案結果為：錄影檔案時間8
    時42分2秒，A車車頭已左轉朝向82巷口，此時告訴人之B機
    車已通過對向車道之停止線，錄影檔案時間8時42分3秒，告
    訴人之B機車駛至A車左前方時，聽見大聲「砰」之碰撞聲，
    B機車後方煞車燈亮起，A車明顯晃動，且A車車內前方吊掛
    之紅色擺飾因碰撞而用力搖晃，於錄影畫面時間8時42分12
    秒，A車轉至對向車道行人紅磚道旁時，可見告訴人雙手扶
    著屈起之左小腿倒在已倒地之B機車旁，告訴人表情痛苦大
    聲哀嚎等情，有勘驗筆錄及附件之監視錄影擷圖畫面在卷可
    憑（原審交易字卷第63至68頁），而證人即前往現場處理之
    警員彭焱煌於原審審理中證稱：當時我檢視被告所駕駛之A
    車有碰撞痕跡，就如同偵卷第53頁、第55頁編號6、7照片所
    示A車前保險桿至車牌旁有擦撞痕跡，我在檢視車輛後拍照
    ，依照我所發現的擦撞痕跡在偵卷第45頁交通事故補充資料
    表雙方車輛損害部分及詳細情形欄記載「A車前車頭撞擊損
    」等語（原審交易字卷第54至55頁），復有現場照片（編號
    6、7）、警製道路交通事故現場圖、道路交通事故補充資料
    表在卷可證（偵卷第53頁、第55頁、第43頁、第45頁）。
　㈡按汽車迴車前，應暫停並顯示左轉燈光或手勢，看清無來往
    車輛，並注意行人通過，始得迴轉，道路交通安全規則第10
    6條第5款訂有明文。案發當時天候晴，日間自然光線，視距
    良好，路面為無缺陷、無障礙物之柏油道路，有上開現場照
    片及原審勘驗筆錄附件圖1在卷可參（偵卷第53頁、第55頁
    ，原審交易字卷第65頁），被告並無不能注意之情事，竟疏
    於注意，未看清往來車輛而未禮讓對向直行通過路口之告訴
    人，即冒然迴轉，肇致本件交通事故，被告顯有過失。
　㈢告訴人因本件車禍而受有膝前十字韌帶斷裂、股骨出血、半
    月板破裂、軟骨裂傷、膝脫臼等傷害，業據證人即告訴人於
    原審審理時證述明確，且有中山醫院診斷證明書1份在卷可
    憑（偵卷第67頁）。被告於原審審理時雖質以告訴人就診及
    該診斷證明書開立日期距本件車禍事故已相隔1個月云云，
    但查告訴人於遭被告駕駛之A車撞擊後，即先至臺北榮民總
    醫院就醫，之後係在中山醫院進行手術之情，業據證人即告
    訴人於原審審理中證稱：在榮總急診室是腳踝很痛，醫生說
    疑似有骨裂，幫我打活動式石膏，檢查一下就出院，但出院
    後在家裡，到了中午我整個膝蓋腫起來，我覺得不對，隔天
    我到韓偉骨科診所檢查，抽約40CC血水出來，醫生說可能十
    字韌帶斷裂，我於2月9日回去榮總檢查，2月10日安排核磁
    共振，2月16日由榮總副院長幫我看報告說明，他說十字韌
    帶斷裂需開刀，但因榮總僅能排至3月下旬開刀，時間拖太
    久，我再去找韓偉骨科醫師，該醫師幫我安排3月初至他任
    職的中山醫院開刀，我所受之傷勢是左膝前十字韌帶斷裂、
    股骨出血、半月板破裂、軟骨裂傷、膝脫臼等傷害，診斷證
    明書雖未記載係哪隻腳，我去申請保險時說沒寫左右腳，後
    來我再去申請1份原始開刀診斷證明文件，上面有註明左腳
    等語（原審交易字卷第44至46頁），並有中山醫院診斷證明
    書、臺北榮民總醫院放射線部報告單各1紙、中山醫院出院
    病歷摘要外科手術紀錄各1份附卷足證（偵卷第67頁，原審
    交易字卷第73頁、第75至81頁），告訴人所受傷勢應係本件
    車禍所造成無疑，與被告之過失行為間具有相當因果關係，
    應堪認定。
　㈣綜上，本案事證明確，被告過失傷害犯行已堪認定，應依法
    論科。　
二、論罪及駁回上訴之說明
　㈠核被告所為，係犯刑法第284條前段之過失傷害罪。被告肇事
    後，於同日8時38分許以手機撥打119報案，由臺北市政府消
    防局受理後，旋通報臺北市政府警察局派員前往處理，被告
    在場並當場承認為肇事人，有臺北市政府警察局110年11月5
    日北市警勤字第1103016191號函及所附臺北市政府警察局勤
    務指揮中心受理110報案紀錄單附卷可查（原審110年度審交
    易字第795號卷第17至19頁），被告於偵查犯罪職權之公務
    員發覺肇事人身分及其過失傷害犯行前，承認為肇事人而自
    首接受裁判，爰依刑法第62條前段自首之規定減輕其刑。
　㈡原審以本案事證明確，被告犯刑法第284條前段之過失傷害罪
    ，並依刑法第62條前段自首規定減輕其刑，且審酌被告過失
    情節與程度、告訴人所受傷勢、被告未予賠償之犯後態度，
    及自述之智識程度及家庭經濟狀況等一切情狀，量處有期徒
    刑3月，並諭知易科罰金之折算標準，核其認事用法量刑並
    無違誤。被告上訴後雖改以坦承犯行，並提出診斷證明及健
    保費之繳款單，以其罹患食道惡性腫瘤追蹤治療中，身體及
    經濟狀況不佳，請求從輕量刑，並分期償還罰金等語，然關
    於刑之量定，係實體法上賦予法院職權裁量之事項，倘無逾
    越法律規定之範圍，或濫用裁量權限之情形，即不得任意指
    摘為違法。原判決就被告犯罪情節及科刑部分之量刑基礎，
    已於理由欄內具體說明，係以行為人責任為基礎，斟酌刑法
    第57條各款事由而量刑，並未逾越法定刑度，客觀上不生量
    刑失出失入之恣意為之情形。被告與告訴人於本院審理時雖
    均稱有意願和解，但雙方對於具體賠償金額並無共識，迄至
    本案言詞辯論終結時，被告未填補告訴人所受損害而未獲告
    訴人諒恕，此點與原審量刑時之情況並無不同，無從僅因被
    告上訴後改口坦認犯行即認原審之量刑有誤。至於被告所述
    目前身體健康及經濟不佳狀況，分期繳納罰金等節，要屬本
    案確定後檢察官准否易科罰金及分期繳納等執行問題，上訴
    意旨指摘原審量刑不當，請求從輕量刑云云，核非可採，其
    上訴無理由，應予駁回。
據上論斷，應依刑事訴訟法第368條，判決如主文。
本案經檢察官陳銘鋒提起公訴，檢察官李豫雙到庭執行職務。
中　　華　　民　　國　　111 　年　　3 　　月　　31　　日
                  刑事第六庭  審判長法　官  劉方慈
                                    法　官  朱嘉川
                                    法　官  許曉微
以上正本證明與原本無異。
不得上訴。
                                    書記官  徐仁豐
中　　華　　民　　國　　111 　年　　3 　　月　　31　　日
附錄：本案論罪科刑法條全文
刑法第284條
因過失傷害人者，處1年以下有期徒刑、拘役或10萬元以下罰金
；致重傷者，處3年以下有期徒刑、拘役或30萬元以下罰金。